【裁判字號】    90,訴,564
【裁判日期】    900417
【裁判案由】    偽造文書等
【裁判全文】
臺灣高雄地方法院刑事判決                            九十年度訴字第五六四號
    公  訴  人  臺灣高雄地方法院檢察署檢察官
    被      告  乙○○
右列被告因偽造文書等案件，經檢察官提起公訴（九十年度偵字第二七一一號），本
院判決如左：
    主  文
乙○○服用酒類，不能安全駕駛動力交通工具而駕駛，處有期徒刑肆月，如易科罰金
，以參佰元折算壹日；又行使偽造私文書，足以生損害於公眾及他人，處有期徒刑伍
月，如易科罰金，以參佰元折算壹日，高雄縣警察局九十年一月二十日酒精測試單被
測人欄上（序號：四七一七號；案號：０二二八號）所偽造之「陳文智」署名壹枚，
沒收。應執行有期徒刑捌月，如易科罰金，以參佰元折算壹日，緩刑參年，高雄縣警
察局九十年一月二十日酒精測試單被測人欄上（序號：四七一七號；案號：０二二八
號）所偽造之「陳文智」署名壹枚，沒收。
    事  實
一、乙○○於民國九十年一月二十日下午五時三十分至六時三十分許，在高雄縣鳥松
    鄉長谷集團訓練中心飲酒，在酒後已達腳步不穩、手腳部顫抖，顯不能安全駕駛
    機車之情形下，竟仍駕駛車牌號碼ＡＦＸ－八七七號重型機車上路，於同日下午
    七時十分許行經鳥松鄉○○路與大同路口時，自後追撞在該路口等待紅燈由邱源
    祥所駕駛車牌號碼ΖＦ－七三五八號自小客車，經警據報前往處理，並對乙○○
    實施酒精濃度測試結果，其酒精濃度達每公升一點零五毫克，詎乙○○為逃避處
    罰，竟冒用其友人陳文智名義，在警員製作之吐氣酒精測試單被測人欄（序號：
    四七一七號；案號：二二八號）上簽寫「陳文智」，表示已簽收該文件並予以認
    可之意，而偽造「陳文智」名義之私文書，再交還警員收執以行使之，足生損害
    於陳文智及警察機關對違反道路交通管理事件之正確性。
二、案經高雄縣警察局仁武分局報請臺灣高雄地方法院察署檢察官偵查起訴。
    理  由
一、訊據被告對於在前揭時地服用酒類，並已達腳步不穩、手腳部顫抖，顯於不能安
    全駕駛動力交通工具之狀態後，而仍騎乘上開車號重型機車在道路上行駛，嗣因
    肇事為警查獲並測試其飲酒後吐氣所含酒精成份，發現其所含酒精成份每公升已
    達一點零五毫克，後為避免處罰，在警員製作之吐氣酒精測試單上之被測人欄簽
    寫「陳文智」等事實，業據被告於檢察官偵查及於本院調查時供承不諱（見偵查
    卷第五頁及其反面訊問筆錄，及本院九十年四月六日審判筆錄），並經證人甲○
    ○即為對被告實施酒精測試之警員到庭證述屬實，且有酒精測試單、高雄縣警察
    局舉發違反道路交通管理事件通知單、測試觀察紀錄表在卷可稽。是本案事證已
    臻明確，被告諸犯行堪以認定。
二、核被告乙○○服用酒類，達於不能安全駕駛動力交通工具之程度而仍駕駛動力交
    通工具之行為，係犯刑法第一百八十五條之三之服用酒類，不能安全駕駛動力交
    通工具而駕駛罪。另按違規冒用他人名義在違反道路交通管理事件通知單上之「
    收受通知聯者簽章」欄簽署，固應論以偽造私文書罪。如該項通知單上未設置「
    收受通知聯者簽章」欄，而違規人僅在該通知單上簽署後，由執勤員警交付通知
    聯收領，依習慣即係表示領取該通知單之通知聯之證明，與收據性質相同，亦屬
    刑法第二百二十條規定之文書，如有冒用他人姓名簽署，仍應論以偽造私文書罪
    ；又『上訴人在交通違規通知單移送聯「收受通知聯者簽章」欄內偽簽其兄「林
    某」之姓名，自不待依據習慣或特約，單從形式上觀察，即足以知悉係表示由林
    某名義出具領收通知聯之證明，此與事先在印妥內容之收據上偽簽他人姓名之情
    形，無分軒輊，當然屬於刑法第二百十條所稱之私文書（參閱最高法院六十六年
    一月二十四日六十六年度第一次刑庭總會決議三及最高法院八十三年台上字第六
    六三一號判例）。本件被告冒用陳文智名義於酒精測試單上所為簽名，自形式上
    予以觀察，即足以知悉係表示由陳文智名義對該文件記載內容之實質真實性予以
    確認，參照上開判例，當然屬於刑法第二百十條所稱之私文書。而被告於收受酒
    精測試單後，偽造「陳文智」之署押，表示已收到並瞭解相關之內容，再將其交
    回警員，顯然係對上開文書之內容有所瞭解並加以行使，其足以生損害於陳文智
    及警察及交通監理機關對於犯罪偵查與對於違規車輛處罰之正確性，核係犯刑法
    第二百十六條、第二百十條之行使偽造私文書罪，被告於上開測試單上偽造「陳
    文智」署押之行為，係屬偽造私文書之部分行為，已為偽造私文書之行為所吸收
    ；而被告偽造上開私文書之低度行為又為其行使之高度行為所吸收，均不另論罪
    。另被告所犯前開公共危險罪與行使偽造私文書罪間，犯意各別，行為互殊，應
    予分論併罰。爰審酌被告之素行良好，有台灣高等法院被告全國前案紀錄表一份
    在卷足憑，而其酒醉後復於道路上騎乘機車，對道路上往來人車之安全造成莫大
    之危險，肇事後又為圖逃避處罰，冒用其友人陳文智名義，陷其友人於刑事訴追
    之危險，幸尚及時悔悟，並坦承犯行，態度尚認良好等一切情狀，各量處如主文
    所示之刑，並分別諭知易科罰金之標準，及依刑法第五十一條第五款規定合併定
    其應執行之刑，再諭知易科罰金之標準。復查被告前未曾受有期徒刑以上刑之宣
    告，此有前開被告刑案紀錄表一紙附卷可憑，其經此偵查審判經過，自當知所警
    惕而無虞再犯，本院綜核各情認上開刑之宣告，已足策其自新，因認所宣告之刑
    ，以暫不執行為適當，併諭知緩刑三年，以啟自新。
三、又高雄縣警察局九十年一月二十日酒精測試單被測人欄（序號：四七一七號；案
    號：０二二八號）上所示之「陳文智」署名一枚，為被告所偽造，依刑法第二百
    十九條規定，不問屬於犯人與否，應由本院宣告沒收。
據上論斷，應依刑事訴訟法第二百九十九條第一項前段，刑法第一百八十五條之三、
第二百十六條、第二百十條、第四十一條第一項、第二項、第五十一條第五款、第七
十四條第一款、第二百十九條，罰金罰鍰提高標準條例第二條前段，判決如主文。
中      華      民      國      九十      年      四      月    十七    日
                                  臺灣高雄地方法院刑事第四庭
                                      法  官  楊  國  祥
右為正本，係照原本作成，證明與原本無異。
如不服本判決，應於送達後十日內，向本院提出上訴狀。
                                      書記官  陳  怡  真
中     華     民     國      九   十        年    四      月  十八      日
附錄本判決論罪之法條：
刑法第二百十六條、第二百十條
行使第二百十條至第二百十五條之文書者，依偽造、變造文書或登載不實事項或使登
載不實事項之規定處斷。
偽造、變造私文書，足以生損害於公眾或他人者，處五年以下有期徒刑。


司法院資訊處製作；財團法人民間司法改革基金會備份。
